臺灣彰化地方法院民事判決　九十三年度重訴字第三五號
　　原　　　告　華南商業銀行股份有限公司
　　法定代理人　乙○○
　　訴訟代理人　甲○○
　　被　　　告　丙○○
右當事人間請求清償借款事件，本院於民國九十三年六月十一日言詞辯論終結，判決
如左：
    主      文
被告應給付原告新台幣參仟陸佰伍拾萬元及附表一、二所示之利息、違約金。
被告應給付原告美金貳拾參萬零參佰伍拾肆元柒角柒分及附表三所示之利息、違約金
。
訴訟費用由被告負擔。
    事實及理由
一、原告主張：訴外人聯合橡膠工業股份有限公司以被告為連帶保證人，自民國八十
    九年九月二十九日起陸續向原告借款新台幣四千八百一十二萬元，並約定如有受
    信約定書第六條第一款情形時視為全部到期，利息按年息百分之八‧一三計算，
    到期未履行時，逾期清償在六個月以內者，按上開利率百分之十，超過六個月者
    ，按上開利率百分之二十計付違約金；又訴外人聯合橡膠工業股份有限公司自九
    十年一月三日起陸續向原告申請進口開發信用狀共積欠美金二十三萬零三百五十
    四元七角七分，遲延償還時，應自遲延日起就墊款金額按原訂外幣貸款利率、原
    告本行新台幣基本放款利率百分之七‧七三加上年利率百分之二‧五，或者遲延
    日原告本行之外幣貸款利率三者孰高為準計付遲延利息，且逾期清償在六個月以
    內者，按上開利率百分之十，超過六個月者，按上開利率百分之二十計付違約金
    ；詎各筆貸款屆期後聯合橡膠工業股份有限公司未依約清償，現仍積欠如附表一
    、三所示之本金，以及附表一、二、三所示之利息、違約金，被告為連帶保證人
    ，亦應負連帶保證之責任，故聲明請求被告應給付如主文所示之金額等語。
二、被告則以：其雖曾在總額借款保證書上簽章，惟該保證係以監察人身分簽具，表
    示所有董監事同意聯合橡膠工業股份有限公司在該金額限度內得向原告借款，並
    非真正之連帶保證，故此一保證書為明知之虛偽意思表示，依民法八十六條應屬
    無效，或因保證範圍包括過去、現在、未來，並約定喪失期限利益時保證人即負
    連帶責任，亦無規定保證期間，嚴重違反公平及誠信原則，依民法第二百四十七
    條之一應為無效；至於實際各筆借款則各有借據及本票，應由各該借據及本票上
    簽章之人負責，然被告並未在各筆借款之借據及本票上簽章，亦未受原告告知，
    借款情形無法認定，應不負連帶責任，更何況被告並非實際股東，對於公司債務
    不負責任等語置辯。
三、本件原告主張訴外人聯合橡膠工業股份有限公司自八十九年九月二十九日起陸續
    向原告借款新台幣四千八百一十二萬元，利息按年息百分之八‧一三計算，到期
    未履行時，逾期清償在六個月以內者，按上開利率百分之十，超過六個月者，按
    上開利率百分之二十計付違約金，以及聯合橡膠工業股份有限公司自九十年一月
    三日起陸續向原告申請進口開發信用狀共積欠美金二十三萬零三百五十四元七角
    七分，遲延償還時，應自遲延日起就墊款金額按原訂外幣貸款利率、原告本行新
    台幣基本放款利率百分之七‧七三加上年利率百分之二‧五，或者遲延日原告本
    行之外幣貸款利率三者孰高為準計付遲延利息，且逾期清償在六個月以內者，按
    上開利率百分之十，超過六個月者，按上開利率百分之二十計付違約金，各筆貸
    款屆期後聯合橡膠工業股份有限公司未依約清償，現仍積欠如附表一、三所示之
    本金及附表一、二、三所示之利息、違約金等語，被告雖辯稱不知情等語，然上
    開事實，有原告提出之借據、放款收回紀錄、逾期放款收回及利息收入紀錄、出
    口透支契約、委任開發遠期信用狀契約、開發信用狀申請書、明細帳等在卷可稽
    ，原告此部分主張自堪認為真實。
四、又原告主張被告為聯合橡膠工業股份有限公司之連帶保證人，對於上開債務應負
    連帶清償之責等語，並提出保證書為佐，被告對於保證書上之簽名及印章之真正
    均不爭執，惟辯稱：伊係以監察人身分簽具，表示所有董監事同意聯合橡膠工業
    股份有限公司在該金額限度內得向原告借款，並非真正之連帶保證，故此一保證
    書為明知之虛偽意思表示，依民法八十六條應屬無效等語，此為原告所否認，而
    證人聯合橡膠工業股份有限公司之秘書張良銘雖證述：從連帶保證人蓋章日期較
    他人晚了二個多月，可以表示這是應付銀行形式上之要求等語，然經本院質之證
    人是否原告曾說被告簽名係應付要求，可以不用負連帶保證責任？證人張良銘即
    證述：銀行沒有明確這樣講等語，足見被告於保證書上簽名時，原告未曾表示被
    告可以毋庸負連帶保證之責。被告雖又辯稱：實際各筆借款則各有借據及本票，
    應由各該借據及本票上簽章之人負責，然被告並未在各筆借款之借據及本票上簽
    章，應不負連帶責任等語，然原告既係以前揭保證書作為請求被告應負連帶保證
    之依據，故各筆借款之借據縱無被告之簽章，仍無解於被告連帶債務之成立，是
    以被告所辯保證書並非真正之連帶保證，故此一保證書為明知之虛偽意思表示，
    依民法八十六條應屬無效云云，要屬無據，不能採信。被告另辯稱：上開保證書
    嚴重違反公平及誠信原則，依民法第二百四十七條之依規定應為無效，況且被告
    並非實際股東，對於公司債務不負責任等語。查上開保證書雖屬原告為與不特定
    多數人訂立契約之用而預先擬定、印製之定型化契約，然觀諸該保證書之契約本
    文僅約數百餘字，排版尚稱寬疏，表達方式亦非艱澀難懂，以被告之教育程度應
    能充分理解該聲明書之權利義務及其效果，據以決定是否與原告簽署該契約，是
    該定型化契約難認有民法二百四十七條之一對被告顯失公平之情事，且原告係依
    據保證契約而依連帶保證之法律關係向被告請求，已如前述，並非向聯合橡膠工
    業股份有限公司之股東求償，是以被告辯稱伊非實際股東，對於公司債務不負責
    任云云，要與本件請求權法律關係無涉，故被告上開所辯，均無可採。原告主張
    被告應就聯合橡膠工業股份有限公司之債務應負連帶清償之責，於法有據，堪以
    採信。
五、從而原告依據連帶保證之法律關係，請求被告給付新台幣三千六百五十萬元及附
    表一、二所示之利息、違約金，併給付美金二十三萬零三百五十四元七角七分及
    附表三所示之利息、違約金，為有理由，應予准許。
據上論結，原告之訴為有理由，依民事訴訟法第七十八條，判決如主文。
中　　　華　　　民　　　國　　九十三　　年　　　六　　　月　　二十一　　日
                                        臺灣彰化地方法院民事第一庭
~B法　　　官　陳弘仁
右為正本係照原本作成。
如對本判決上訴，應於判決送達後二十日內向本院提出上訴狀。
~B法院書記官　王振州
中　　　華　　　民　　　國　　九十三　　年　　　六　　　月　　二十一　　日
